【裁判字號】    97,上易,837
【裁判日期】    970530
【裁判案由】    妨害自由
【裁判全文】
臺灣高等法院臺中分院刑事判決         97年度上易字第837號
上  訴  人  臺灣臺中地方法院檢察署檢察官
被      告  乙○○
上列上訴人因被告妨害自由案件，不服臺灣臺中地方法院97年度
易字第479號，中華民國97年3月7日第一審判決(起訴案號：臺灣
臺中地方法院檢察署96年度偵字第21462號)，提起上訴，本院判
決如下：
    主  文
上訴駁回。
    犯罪事實及理由
一、本案經本院審理結果，除第一審判決書犯罪事實欄有關「．
    ．．原所有坐落臺中縣烏日鄉○○村○○ ○街16號之房屋因
    『貸款問題，而過戶到丙○○名下』」部分，應更正記載為
    「．．．原所有坐落臺中縣烏日鄉○○村○○ ○街16號之房
    屋因『買賣過戶給丙○○，嗣因房屋點交問題』」外，第一
    審判決認事用法及量刑均無不當，應予維持，並引用第一審
    判決書記載之其餘犯罪事實、及證據、理由（如附件）。
二、檢察官上訴意旨雖略以：被告乙○○所為，使告訴人及全家
    身心受威脅，且迄今未對告訴人誠意道歉，態度惡劣，顯無
    悔過之意，原審僅對之量處拘役50日，顯屬過輕等語，指摘
    原判決不當。惟按刑之量定，係實體法上賦予法院得自由裁
    量之事項，倘其未逾越法律所規定之範圍，又未明顯違背正
    義，即不得任意指摘為違法。本件原審量刑時，已依刑法第
    57條之規定審酌被告犯罪之一切情狀，量處罪刑，經核並未
    逾越法律所規定之範圍，又無明顯違背正義。再查，被告手
    比槍擊姿勢及口出恐嚇話語，雖造成告訴人全家身心受威脅
    ，然本院考量被告係因誤認告訴人家中有人在屋內，卻不肯
    開門，而一時氣憤、失慮下，致罹刑章，其經此偵、審教訓
    ，應知謹言慎行，本院認原審量處被告拘役50日，並減刑為
    拘役25日，量刑應屬妥適，公訴人仍執前詞指摘原判決不當
    ，其上訴無理由，應予駁回。
據上論結，應依刑事訴訟法第373條、第368條，判決如主文。
本案經檢察官甲○○到庭執行職務。
中    華    民    國    97    年    5     月    30    日
            刑事第十庭    審判長法  官  林  照  明
                                法  官  林  欽  章
                                法  官  蔡  名  曜
上列正本證明與原本無異。
不得上訴。
                                書記官  劉  恒  宏
中    華    民    國    97    年    6     月    2     日
附件
臺灣臺中地方法院刑事判決               97年度易字第479號
公  訴  人  臺灣臺中地方法院檢察署檢察官
被      告  乙○○  男  43歲（民國○○年○月○日生）
                    身分證統一編號：Ｚ000000000號
                    住臺中市○○區○○路1段323巷10弄7號
上列被告因妨害自由案件，經檢察官提起公訴（96年度偵字第
21462號），本院判決如下：
    主    文
乙○○以加害生命、身體之事，恐嚇他人致生危害於安全，處拘
役伍拾日，如易科罰金，以新臺幣壹仟元折算壹日，減為拘役貳
拾伍日，如易科罰金，以新臺幣壹仟元折算壹日。
    犯罪事實
一、緣楊淑花（另經檢察官為不起訴處分）原所有座落臺中縣烏
    日鄉○○村○○○街16號之房屋因貸款問題，而過戶到丙○
    ○名下。民國（下同）96年3月23日13時左右，楊淑花欲將
    上開房屋內屬於自己之物品搬走，而請友人乙○○駕駛乙○
    ○所有之車牌號碼V5-5961號藍色廂型車搭載楊淑花，前往
    丙○○位在臺中縣烏日鄉○○村○○路80號住處，欲請丙○
    ○之夫姚明華代為開啟電動門，而由乙○○下車按門鈴，然
    因無人應門，乙○○心生不滿，竟基於恐嚇危害安全之犯意
    ，於同日13時12分39秒、同日13時12分43秒，接續對丙○○
    住處之監視器比劃槍擊手勢2次，適在隔壁作客之林新海聞
    聲外出查看，乙○○隨即大聲恐嚇稱「最好他們的小孩子不
    要回來」、「你們大人不在，小孩也碰得到」等語，而以此
    等加害生命、身體之事恐嚇丙○○。嗣丙○○經林新海轉述
    及調閱監視錄影帶，查知上情，因此心生畏懼，致生危害於
    安全。
二、案經丙○○訴由臺灣臺中地方法院檢察署檢察官偵查起訴。
    理    由
一、按刑事訴訟法第272條所定被告之就審期間，係為保障被告
    之訴訟權益而設，使被告有充分之時間準備實行其防禦權，
    若被告自願拋棄此項猶豫期間之利益而到庭為訴訟行為，其
    此部分審判程序之瑕疵即可認因而治癒。查本件被告乙○○
    經本院指定於97年2月22日上午9時30分行準備程序，並於當
    日自行到庭，本院雖未指定審判期日及將傳票依法送達被告
    ，而僅指定準備程序期日並於同日進行審判程序，然被告既
    已當庭表明願放棄就審期間之利益而參與辯論，本院始辯論
    終結，則此部分審判程序之瑕疵即因而治癒，法院踐行之訴
    訟程序自屬適法。又證人楊淑花、丙○○、林新海之警詢證
    言固屬被告以外之人於審判外之陳述，然本案當事人於本院
    調查證據時，就該等證言之證據能力並未聲明異議，依刑事
    訴訟法第159條之5第2項規定，視為有同條第1項之同意，且
    本院審酌上開警詢筆錄作成時之情況，並無證明力過低或違
    法取得之情形，應屬適當，依刑事訴訟法第159條之5第2項
    規定，有證據能力，自得作為證據。另證人楊淑花、丙○○
    、林新海於偵查中經具結之證言，按卷內資料查無顯不可信
    之情形，依刑事訴訟法第159條之1第2項規定，亦認有證據
    能力，當得作為證據。
二、訊據被告乙○○於警詢、檢察官偵查及本院審理中固坦承其
    於上開時、地，有對監視器比劃槍擊手勢2次之事實，惟矢
    口否認有何恐嚇犯行，辯稱：係案外人楊淑花請其幫忙搬東
    西，其要趕著上班，而隨手比劃，其比劃槍擊姿勢是開玩笑
    的，並沒有遇到林新海，也沒有大聲說「你們大人不在，小
    孩也碰得到」等語加以恐嚇云云。惟查上開事實，業經證人
    即告訴人丙○○於警詢中指稱：「於下午14時許我返家後，
    我隔壁鄰居林新海就告訴我，在下午13時許有1名不詳姓名
    男子來我家按門鈴，很生氣的拍打門鈴按鈕，我鄰居林新海
    就出來查看，該名男子就很大聲的對我鄰居說：『最好他們
    的小孩子不要回來』... 而且於監視錄影器畫面中有錄到該
    名男子用手指對著監視器比出槍擊的手勢2次，讓我對我及
    我家人、小孩的安危感到害怕。」等語（見警卷第5頁背面
    ），於偵查時具結證稱：「下午2點多我回到家的時候鄰居
    林新海告訴我說有1名男子來按多次門鈴，然後很生氣的說
    最好小孩子不要回來，然後用手指著監視器鏡頭比出槍擊的
    手勢2次，之後我們對小孩子的安危感到害怕所以就來報案
    了。... （你是否會對此事感到害怕？）會，因為他還提到
    小孩，所以我會害怕恐懼。... （為何對此事感到害怕？）
    對方威脅到我的家人小孩，我會害怕。」等語（見偵查卷第
    3、19、31頁）歷歷，核與證人楊淑花於警詢中供稱：「當
    時我有看到乙○○舉起右手對著監視器比出類似槍擊的手勢
    ，當時我有詢問乙○○為何如此做，乙○○說：『他們在屋
    內，卻不開門，我很生氣，才會對著監視器比出手勢』」等
    語（見警卷第2頁），於偵查時具結證稱：「我當時在車上
    ，我有看到乙○○比槍擊姿勢1次」等語（見偵查卷第35頁
    ），證人林新海於警詢中供稱：「於96年3月23日約13時許
    ，有1名不詳姓名男子在丙○○住處按門鈴，持續一直按，
    並且大聲叫罵，我就開門出來查看，就看到1名不詳男子，
    我們對望一下，該名男子... 說：『最好他們的小孩子不要
    回來』」等語（見警卷第7頁背面），於偵查時具結證稱：
    「我當時在屋裡，看到外面有人一直按丙○○住處的電鈴，
    大聲叫罵，我就出來看，我跟乙○○擦身而過，到外面抽菸
    ，聽到他在門口前面馬路上講了1句『你們大人不在，小孩
    也碰得到』，他當時的音量比平常講話還大聲。... 他也應
    該不是刻意要講給我聽的，他好像對著門講。」等語（見偵
    查卷第19頁）大致相符，並有監視錄影帶1捲、監視錄影帶
    翻拍照片4張在卷可稽，足認告訴人之指述非虛，洵屬有據
    。又被告於偵查中自承：比劃出槍擊手勢應該會使人害怕等
    語（見偵查卷第20頁），其仍正對監視錄影器比出槍擊手勢
    2次，且與證人林新海擦肩而過，對望一眼後，隨即大聲恫
    嚇稱「你們大人不在，小孩也碰得到」之內容，顯見被告當
    有故意使證人林新海聽聞「你們大人不在，小孩也碰得到」
    之恫嚇內容，並有透過證人林新海積極轉告告訴人上揭恐嚇
    之意甚明。再參以告訴人之監視器裝設在大門口右上角、騎
    樓各1個，位置相當明顯，則被告明知監視錄影器為告訴人
    所安裝，於聽聞林新海轉述後，必有調閱錄影帶之高度可能
    性，仍不違反本意，正對監視錄影器比出槍擊手勢2次，足
    認其有以此確定間接方式，向告訴人表達具體指明加害於告
    訴人及其家人之生命、身體之惡害通知之意，至為明確。是
    被告上開所辯，委無足採。綜上所述，被告恐嚇之犯罪事證
    已臻明確，其犯行洵堪認定，應依法論罪科刑。
三、核被告乙○○所為，係犯刑法第305條恐嚇危害安全罪。爰
    審酌被告雖無前科，但僅因告訴人未應門即為本件犯罪之動
    機、目的、手段，犯罪所生之危害、犯罪後僅坦承部分犯行
    之態度等一切情狀，量處如主文所示之刑，並諭知易科罰金
    之折算標準。又被告犯罪時間在96年4月24日前，經宣告未
    逾有期徒刑1年6月之刑，且無中華民國九十六年罪犯減刑條
    例第3條第1項所定不予減刑之情形，合於減刑條件，應依中
    華民國九十六年罪犯減刑條例第2條第1項第3款之規定減其
    刑期二分之一，並就減得之刑諭知易科罰金之折算標準。
據上論斷，應依刑事訴訟法第299條第1項前段，刑法第305條、
第41條第1項前段，刑法施行法第1條之1，中華民國九十六年罪
犯減刑條例第2條第1項第3款、第7條、第9條，判決如主文。
本案經檢察官李芳瑜到庭執行職務。
中    華    民    國    97    年    3     月    7     日
                  刑事第四庭    法  官   林宜民
上正本證明與原本無異。
如不服本判決，應於收受送達後10日內向本院提出上訴書狀（應
敘述具體理由並附繕本）。
上訴書狀如未敘述理由，應於上訴期間屆滿後20日內補提理由書
於本院。
                                書記官  蔡伸蔚
中    華    民    國    97    年    3     月    7     日
附錄論罪科刑法條
中華民國刑法第305條
（恐嚇危害安全罪）
以加害生命、身體、自由、名譽、財產之事，恐嚇他人致生危害
於安全者，處 2 年以下有期徒刑、拘役或 3 百元以下罰金。


司法院資訊處製作；財團法人民間司法改革基金會備份。
